臺灣高等法院高雄分院刑事判決
111年度上易字第226號
上  訴  人  
即  被  告  湯松正


指定辯護人  義務辯護人  李奇芳律師
上列上訴人因竊盜案件，不服臺灣高雄地方法院111年度易字第2
1號，中華民國111年4月26日第一審判決（起訴案號：臺灣高雄
地方檢察署110年度偵字第14705號），提起上訴，本院判決如下
：
    主  文
上訴駁回。
    事  實
一、湯松正、黃昭輝、吳柏源(上列2人業經原審法院判處罪刑確
    定)共同意圖為自己不法之所有，基於結夥3人以上攜帶兇器
    竊盜之犯意聯絡，於民國110年2月23日下午6時58分許，進
    入高雄市○○區○○○路000號「臨水宮」內，先在2樓「觀音殿
    」內，由黃昭輝持吳柏源所攜帶，客觀上足以對人之生命、
    身體構成威脅，可供作為兇器使用之螺絲起子1把(未扣案)
    ，欲拆解「觀音殿」內之香油錢箱以竊取箱內財物，惟因未
    能拆解，其3人遂轉往至2樓「財神殿」，改以前端黏貼膠帶
    之不詳長棍狀物1支（未扣案），再由其3人輪流持該長棍伸
    入財神殿內之香油錢箱黏取香油錢之方式，共同竊取香油錢
    新臺幣（下同）1,000元得手後逃離現場。嗣因「臨水宮」
    管理委員黃荐苰發覺功德箱內之香油錢疑似遭竊，經查看監
    視錄影畫面，始悉上情。
二、案經黃荐苰訴由高雄市政府警察局苓雅分局報告臺灣高雄地
    方檢察署（下稱高雄地檢署）檢察官偵查起訴。
    理  由
一、訊據被告湯松正固坦承有與共同被告黃昭輝、吳柏源共同前
    往臨水宮，惟矢口否認有何共同竊盜犯行，辯稱：是黃昭輝
    、吳柏源帶我去廟裡，我有把長棍伸入財神殿內的香油錢箱
    內撈錢，但沒有撈到錢，也沒有分到錢云云。
二、經查：
  ㈠被告湯松正與共同被告黃昭輝、吳柏源3人一同於犯罪事實欄
    所載時間前往臨水宮，並於觀音殿內先推由共同被告黃昭輝
    持螺絲起子1把轉動觀音殿內香油錢箱之螺絲卡榫，然未竊
    得財物；此後被告湯松正等3人復一同前往財神殿內，持前
    端黏有膠帶之不詳長棍狀物，輪流將該長棍伸入香油錢箱內
    ，並經共同被告黃昭輝黏得至少1,000元等情，業經被告湯
    松正及共同被告黃昭輝、吳柏源3人於原審審理中陳述一致
    （見原審易卷第161至193頁），核與告訴人黃荐苰於警詢中
    所為證述相符（見警卷第21至26頁），並有案發現場監視器
    截圖7張、原審法院111年3月29日勘驗監視器光碟之勘驗筆
    錄及附圖1份（含引用檢察官勘驗筆錄部分，下同）在卷可
    佐（見警卷第27至33頁、偵卷第133至153頁、原審易卷第16
    3至164頁）。此部分事實，堪信為真正。
  ㈡共同被告黃昭輝、吳柏源就其2人與被告湯松正間，共同基於
    竊盜犯意聯絡，推由共同被告吳柏源攜帶螺絲起子1把而為
    本案犯行乙節，業據共同被告黃昭輝於原審審理中（見原審
    易卷第219至228頁）、共同被告吳柏源於偵查及原審審理中
    均自白不諱（見偵卷第105至108頁、第35至43頁、第219至2
    28頁）。足認其2人之自白與事實相符，堪可採信為真實。
  ㈢被告湯松正否認有與共同被告黃昭輝、吳柏源共同竊盜犯行
    ，經本院調查結果如下：
    ⒈被告湯松正與共同被告黃昭輝、吳柏源3人進入觀音殿後，
      由共同被告黃昭輝持共同被告吳柏源所交付之螺絲起子1
      把不停轉動香油錢箱之卡榫，被告湯松正則站立於觀音殿
      樓梯間入口處，多次向窗外、樓梯間張望，並不時走向共
      同被告黃昭輝處與之對話且查看共同被告黃昭輝轉動螺絲
      起子之進度，且於過程中被告湯松正更於共同被告黃昭輝
      身旁以雙手大力搖動香油錢箱；被告等3人嗣後前往財神
      殿，並持不詳長棍狀物1支，輪流將該棍子伸入香油錢箱
      內，被告湯松正於過程中並以手電筒照射香油錢箱口，短
      暫離開香油錢箱前時，被告湯松正自褲口將長棍藏入長褲
      內，被告等3人反覆上開行為時長共計約為8分鐘等情，有
      原審法院111年3月29日勘驗監視器光碟之勘驗筆錄及附圖
      1份在卷可佐（見偵卷第133至153頁、原審易卷第163至16
      4頁）。由上開勘驗結果顯見被告湯松正於觀音殿內不但
      有為共同被告黃昭輝把風之行為，尚有試圖使香油錢箱鬆
      動之搖晃動作；於財神殿內，更有多次將前端黏有膠帶之
      長棍伸入香油錢箱內，試圖黏取箱內財物之具體竊盜行為
      ，則其辯稱：我沒有竊盜云云，已與客觀監視器畫面明顯
      不符。
　　⒉再就被告湯松正與共同被告黃昭輝、吳柏源間，具有竊盜
      之犯意聯絡乙節，則經被告湯松正於原審審理中自承：當
      初是黃昭輝找我們3個要去偷錢的等語明確（見原審易卷
      第185頁）。此外，自上開監視器勘驗結果亦可見，被告
      湯松正於共同被告黃昭輝嘗試竊取觀音殿內香油錢箱財物
      時，在旁為其把風，並向前關切進度，且協助大力搖動香
      油錢箱；在財神殿內亦與共同被告黃昭輝及吳柏源使用同
      一長棍作為竊盜工具，並一同聚集在香油錢箱前觀看、討
      論。由上開犯罪分工情形，自堪認被告湯松正與共同被告
      黃昭輝、吳柏源3人就本件竊盜犯行，具有主觀犯意之聯
      絡，以及客觀犯罪行為之分擔，而屬共同正犯無訛。被告
      湯松正空言否認與共同被告黃昭輝、吳柏源共犯竊盜云云
      ，核屬事後卸責之詞，毫無可採。被告湯松正結夥3人以
      上攜帶兇器竊盜犯行，已堪認定。
　　⒊辯護人以被告湯松正領有中度身心障礙證明一節（見原審
      易卷第31頁），主張被告湯松正於本案行為時，可能存有
      刑法第19條所定精神障礙情形，而聲請將被告湯松正送高
      雄市立凱旋醫院進行精神鑑定云云。然依前揭監視器錄影
      畫面所示，被告湯松正於行為時尚知站立於觀音殿樓梯口
      為共同被告黃昭輝把風、離開財神殿時，更有自褲口將行
      竊所用長棍藏入長褲內等隱匿犯罪舉措，且於整個行竊過
      程中，行為表現與智識正常、未領有身心障礙證明之共同
      被告吳柏源、黃昭輝一致，並無特殊異樣之情，顯見其行
      為時精神及心智狀態尚屬正常，並可理解己身所為乃法所
      不許之竊盜行為，要無辨識行為違法或依辨識而行為之能
      力欠缺或顯著減低之情形可言。則辯護人此部分證據調查
      聲請，尚欠調查必要性，爰駁回此部分證據調查聲請，附
      此敘明。
  ㈣綜上所述，被告湯松正所辯，均係飾卸之詞，一無可採。本
    件事證明確，被告湯松正犯行洵堪認定。
三、論罪科刑：　　　　　　
  ㈠刑法第321條第1項第3款以「攜帶兇器」作為竊盜罪之加重條
    件，其立法目的在於保護被害人之人身安全，判斷標準著重
    在攜帶之器具對於被害人有無危險性，而不以攜帶時有無行
    兇意圖或有無持以行兇為斷。凡是在客觀上足以對他人生命
    、身體、安全構成威脅，而具有危險性者，即屬法條所稱「
    兇器」。經查，本件被告湯松正等3人所攜帶用以行竊之螺
    絲起子1把，為尖銳金屬材質，對比身體柔軟之皮肉，客觀
    上足對人之生命、身體、安全構成危險性，自屬兇器無訛。
  ㈡核被告湯松正所為，係犯刑法第321條第1項第3款、第4款之
    結夥3人以上攜帶兇器竊盜罪。被告湯松正於密接之時間，
    先於臨水宮觀音殿內竊盜未果，又轉往財神殿內行竊之行為
    ，係基於同一竊盜犯罪計畫，各行為之獨立性極為薄弱，依
    一般社會健全觀念難以強行分離，應包括於一行為予以評價
    為接續犯而論以一罪。又被告湯松正與共同被告黃昭輝、吳
    柏源3人就上開犯行有犯意聯絡及行為分擔，為共同正犯。
  ㈢被告湯松正前因竊盜案件，經原審法院以108年度簡字第1053
    號判決處有期徒刑4月、3月，定應執行有期徒刑6月確定，
    並於109年5月10日執行完畢（後另接續執行拘役刑）等情，
    有其臺灣高等法院被告前案紀錄表附卷可佐。被告湯松正於
    受有期徒刑執行完畢後5年以內，故意再犯本件有期徒刑以
    上之罪，係為累犯。且被告湯松正所犯之罪，經核均非屬司
    法院大法官釋字第775號解釋所指「於不符合刑法第59條所
    定要件之情形下，致生行為人所受之刑罰超過其所應負擔罪
    責之個案」，無最低本刑依累犯規定加重後，將導致被告湯
    松正超過其所應負擔罪責之特殊情事，自應依刑法第47條第
    1項規定加重其刑。
四、原審認被告湯松正罪證明確，並審酌被告湯松正前已有多次
    竊盜前科（構成累犯部分不予重複評價），此次又結夥3人
    以上攜帶客觀上足以對人身安全造成危害而屬兇器之螺絲起
    子1把，隨意竊取廟宇內之香油錢，顯見其明顯缺乏尊重他
    人財產法益之法治觀念，刑罰反應力薄弱，迄今亦未與告訴
    人達成和解或適度賠償其損害，所為實有不該；另考量被告
    湯松正自始否認犯行之犯後態度，兼衡被告等人竊得財物共
    計1,000元、竊取之手段等犯罪情節，並其於審理中自述之
    智識程度及家庭生活狀況（見原審易卷第190頁、第225頁，
    基於個人隱私及個資保障，不於判決中詳載），及前科素行
    （構成累犯部分不予重複評價）等一切情狀，量處有期徒刑
    10月。並敘明沒收部分：
  ㈠犯罪所得：
　  ⒈關於被告等3人竊得之現金總額，共同被告黃昭輝供稱：我
      們總共竊得3,000元，每人各分得1,000元等語（見原審易
      卷第177頁）；共同被告吳柏源供稱：那天湯松正有黏到
      錢，有叫黃昭輝拿2,000元給我，但他們根本沒有分給我
      等語（見原審易卷第224頁）；被告湯松正供稱：我跟吳
      柏源都沒有黏到錢，只有黃昭輝竊取到1,000元等語（見
      警卷第19頁、偵卷第118頁、易卷第178頁），而有供述不
      一之情形。依其3人上開證述內容，可知其等至少竊得1,0
      00元，卷內復無積極事證可認其等有竊取超過此數額，爰
      依罪疑惟有利被告之原則，認定其等竊取總額為1,000元
      。
　  ⒉被告等人竊得之現金1,000元，屬其等之犯罪所得，且未扣
      案，又被告3人就其等內部分贓情形供述不一如前，而無
      以特定實際分配情形，自應負共同沒收之責，遂依刑法第
      38條之1第1項前段、第3項規定宣告沒收，於全部或一部
      不能沒收或不宜執行沒收時，追徵其價額（如主文第4項
      所示）。
  ㈡犯罪所用之物：
　　被告等人用於行竊之螺絲起子1把、不詳長型棍狀物1支，均
    屬供其等為本案犯罪所用之物，而屬刑法第38條第2項前段
    或第3項前段所定得沒收之物。然審酌該等物品，乃一般日
    常生活可輕易合法取得或自製者，非屬違禁物或須義務沒收
    之物，沒收與否亦與此類犯罪之防制並無絕對之關連，欠缺
    刑法上之重要性，爰依刑法第38條之2第2項之規定，均不予
    宣告沒收。
五、本院審理後，認原判決認事用法，核無不合，量刑亦屬允當
    。被告湯松正上訴意旨否認犯罪，指摘原判決不當，為無理
    由，應予駁回。
六、原判決關於共同被告黃昭輝、吳柏源部分，未經上訴，已經
    原審法院判處罪刑確定，本院自不予論述。
據上論結，應依刑事訴訟法第368條，判決如主文。
本案經檢察官甘若蘋提起公訴，檢察官李靜文到庭執行職務。
中　　華　　民　　國　　111 　年　　9 　　月　　27　　日
                  刑事第二庭    審判長法  官  孫強
                                      法  官  鄭詠仁
                                      法  官  范惠瑩
以上正本證明與原本無異。
不得上訴。
中　　華　　民　　國　　111 　年　　9 　　月　　27　　日
                                      書記官  王居珉
附錄本判決論罪科刑法條：
中華民國刑法第321條
犯前條第1項、第2項之罪而有下列情形之一者，處6月以上5年以
下有期徒刑，得併科50萬元以下罰金：
一、侵入住宅或有人居住之建築物、船艦或隱匿其內而犯之。
二、毀越門窗、牆垣或其他安全設備而犯之。
三、攜帶兇器而犯之。
四、結夥三人以上而犯之。
五、乘火災、水災或其他災害之際而犯之。
六、在車站、港埠、航空站或其他供水、陸、空公眾運輸之舟、
    車、航空機內而犯之。
前項之未遂犯罰之。